【裁判字號】    97,易,2693
【裁判日期】    971104
【裁判案由】    毀損
【裁判全文】
臺灣板橋地方法院刑事判決              97年度易字第2693號
公  訴  人  臺灣板橋地方法院檢察署檢察官
被      告  乙○○
上列被告因毀損案件，經檢察官聲請以簡易判決處刑（97年度偵
字第22332 號），本院認不應以簡易判決處刑，改依通常程序審
理，判決如下：
    主      文
本件公訴不受理。
    理      由
一、公訴意旨略以：被告乙○○與告訴人甲○○原係朋友，於民
    國95年10月間，告訴人同意提供其所有之富邦商業銀行（下
    稱富邦銀行）信用卡1 張（卡號0000-0000-0000-0000 號）
    ，供被告乘坐捷運使用悠遊卡消費，嗣於96年9 月間至97年
    1 月間某日，告訴人向被告請求返還前開信用卡，乙○○竟
    不返還，且於97年1 月間，在臺北縣板橋市○○○路○ 段42
    號2 樓住處，擅自將前述信用卡剪卡，損壞他人之物，足生
    損害於告訴人。因認被告涉犯刑法第354 條之毀損罪嫌。
二、按刑法第354 條之毀損罪須告訴乃論，此觀同法第357 條之
    規定自明，另按告訴乃論之罪，未經告訴，應諭知不受理之
    判決，又諭知不受理之判決，得不經言詞辯論為之，刑事訴
    訟法第303 條第3 款、第307 條分別定有明文。而所謂未經
    告訴，乃指未經合法告訴，包括不得告訴及告訴不合法之情
    形在內（司法院84年4 月13日（84）廳刑一字第107260號函
    意旨參照）。
三、經查：
（一）依告訴人簽具之富邦銀行信用卡申請書，背面附記之用卡
      須知八.1 「 信用卡屬於本行之財產，僅授權持卡人本人
      在信用卡有效期限內使用」之約定文句，可知原為告訴人
      持有，後經被告剪卡損壞之富邦銀行信用卡（卡號0000-0
      000-0000-0000 號），本即為發卡之富邦銀行所有之物，
      是以告訴人雖為申請使用之人，惟其所取得者，僅為該卡
      於有效期限內之使用權限，並非信用卡之所有權，準此，
      公訴人認前開信用卡係告訴人所有，即屬有誤。本案之信
      用卡如真遭毀損，本應由信用卡之所有人富邦銀行表示追
      究之意。
（二）又按刑事訴訟法第232 條所謂犯罪之被害人，指因犯罪行
      為直接受損害之人。就財產犯罪言，所有權人固為被害人
      ，即對於該財產事實上有使用監督之人，因他人之犯罪行
      為致其使用監督權受侵害者，亦不失為直接被害人。故物
      之借用人或承租人，對於借用物或租賃物雖無所有權，但
      既享有管理、使用或收益之權限，故予毀損，致其不能為
      使用收益時，該借用人或承租人，自得依法提出告訴，固
      有最高法院90年度臺非字第97號判決意旨可參，據此以觀
      ，本案告訴人似非不得以其為信用卡有權使用人之身分提
      出告訴，然觀諸告訴人於偵查中表明告訴意旨之：伊要告
      被告毀損，該富邦銀行信用卡是伊的等指訴言語，足知告
      訴人顯係以其為所有人之地位自居，並以自己名義提出告
      訴，而非以前述信用卡之使用人名義提出告訴，實無疑義
      換言之，告訴人雖確曾提出本案告訴，惟並非憑其使用人
      之身分提出。再依富邦銀行97年10月21日（97）北富消金
      風控字第1104號函覆意旨可知，前揭信用卡之實際所有人
      富邦銀行既無意願對被告之剪卡行為另為追究，更可知告
      訴人並無可能曾受富邦銀行之委託而提出本案告訴。從而
      ，本案告訴人始終主張其為信用卡之所有人而以自己名義
      提出告訴，且從未取得富邦銀行之授權，其告訴自難認屬
      合法。
四、綜上，告訴人本案所提告訴程序尚有違誤，其告訴應非適法
    ，而本案事發迄今已逾10月，距告訴人提出告訴之時亦已經
    7 月之久，富邦銀行復不欲追究被告之毀損責任，本案未經
    合法告訴之程序瑕疵，自再難為補正，檢察官誤對被告為簡
    易判決處刑之聲請，揆諸上開說明自有未洽，爰依法改依通
    常程序另諭知不受理之判決。
據上論斷，應依刑事訴訟法第452 條、第303 條第3 款、第307
條，判決如主文。
中    華    民    國    97    年    11    月    4     日
                  刑事第六庭  法  官  盧軍傑
上列正本證明與原本無異。
如不服本判決，應於判決送達後十日內敘明上訴理由，向本院提
出上訴狀（應附繕本），上訴於臺灣高等法院。
                              書記官  周玉茹
中    華    民    國    97    年    11    月    5     日


司法院資訊處製作；財團法人民間司法改革基金會備份。
